臺灣士林地方法院刑事判決
111年度易字第122號
公  訴  人  臺灣士林地方檢察署檢察官
被      告  蘇珊玉



                    （另案於法務部○○○○○○○○○○○○○執行中）
上列被告因詐欺案件，經檢察官提起公訴（110年度偵字第13922
號）及移送併辦（110年度偵字第14515號），本院判決如下：
    主  文
丙○○幫助犯詐欺取財罪，處有期徒刑參月，如易科罰金，以新臺
幣壹仟元折算壹日。
    事  實
一、丙○○可預見一般人無故取得與己無特殊情誼之他人行動電話
    門號SIM卡使用，常與財產犯罪用以規避追查之需求密切相
    關，並可能幫助他人為詐欺取財犯行，猶基於縱幫助他人遂
    行詐欺取財犯罪亦不違背其本意之不確定故意，先於民國10
    9年11月13日向遠傳電信股份有限公司公司申請行動電話000
    0000000號使用並於同日攜碼至中華電信股份有限公司，嗣
    於109年11月22日前某不詳時間，在臺北市○○區○○路000巷00
    弄0號5樓住處附近，將行動電話0000000000號SIM卡（下稱
    系爭SIM卡）提供予真實姓名、年籍不詳之成年詐欺集團成
    員使用（無證據證明為未成年人）。該詐欺集團成員取得系
    爭SIM卡後，即意圖為自己不法之所有，基於詐欺取財之犯
    意，於109年11月22日10時許、同年月23日8時許，冒充梁俼
    玲之侄「梁傑淳」以系爭SIM卡撥打電話、傳送簡訊及LINE
    訊息予梁俼玲，佯稱：因做生意急需借款云云，致梁俼玲陷
    於錯誤，依指示於附表所示時間匯款附表所示金額至附表所
    示人頭帳戶。嗣梁俼玲於匯款後驚覺有異，經警方調閱系爭
    SIM卡申設資料，始循線查悉上情。
二、案經梁俼玲訴由彰化縣警察局田中分局報告臺灣士林地方檢
    察署（下稱士林地檢）檢察官偵查起訴，及訴由新竹縣政府
    警察局新湖分局報告臺灣新竹地方檢察署（下稱新竹地檢）
    檢察官移送併辦。
    理  由
壹、證據能力：
    本院引用被告丙○○以外之人於審判外之陳述，業經檢察官、
    被告於審理程序同意其證據能力【見本院111年度易字第122
    號卷（下稱本院卷㈡）第104頁至第106頁】，本院審酌該等
    證據作成之情況，核無違法取證或其他瑕疵，且與待證事實
    具有關聯性，認為以之作為證據為適當，依刑事訴訟法第15
    9條之5第1項規定，均有證據能力。其餘認定本案犯罪事實
    之非供述證據，查無違反法定程序取得之情，依刑事訴訟法
    第158條之4規定反面解釋，亦具有證據能力。
貳、實體部分：
一、認定事實之證據及理由：　　
  ㈠上開犯罪事實，業據被告於本院審理時坦承不諱（見本院卷㈡
    第101頁至第103頁、第108頁），核與證人即告訴人梁俼玲
    於警詢之證述【見士林地檢110年度偵字第13922號卷（下稱
    偵13922卷）第17頁至第19頁】、證人甲○○於本院審理中之
    證述（見本院卷㈡第97頁至第100頁）大致相符，並有系爭SI
    M卡通聯調閱查詢單、內政部警政署反詐騙諮詢專線紀錄表
    、屏東縣政府警察局屏東分局民和派出所受理詐騙帳戶通報
    警示簡便格式表、金融機構聯防機制通報單、元大銀行109
    年12月23日國內匯款申請書、元大銀行（帳號：0000000000
    0000號）存摺封面及內頁影本、彰化縣警察局田中分局110
    年7月22日田警分偵字第1100011920H號刑事案件報告書、與
    暱稱「凱旋歸來」之通訊軟體對話紀錄截圖、與「梁傑淳」
    之通聯紀錄、簡訊截圖、中華郵政股份有限公司110年1月26
    日儲字第1100021995號函暨附件帳戶（帳號：000000000000
    00號）客戶歷史交易清單、玉山銀行個金集中部110年2月2
    日玉山個（集中）字第1100010351號函暨附件帳戶（帳號：
    0000000000000號）客戶基本資料、帳戶交易明細在卷可稽
    【見偵13922卷第21頁至第49頁，新竹地檢110年度偵字第91
    59號卷（下稱偵9159卷）第106頁及其反面、第109頁反面、
    第112頁至第116頁反面】，足認被告任意性自白與事實相符
    ，應堪採信。
　㈡綜上所述，本案事證已臻明確，被告上開犯行堪予認定，應
    依法論科。
二、論罪科刑：　　
  ㈠按刑法上之幫助犯，係對於犯罪與正犯有共同之認識，而以
    幫助之意思，對於正犯資以助力，而未參與實施犯罪之行為
    者而言（最高法院88年度台上字第1270號判決意旨參照）。
    查被告交付其所申辦系爭SIM卡予真實姓名年籍不詳之詐欺
    集團成員供為財產犯罪使用，並無證據證明被告有參與詐欺
    取財罪之構成要件行為，亦無證據證明被告與該詐欺集團成
    員就詐欺取財犯行間有犯意聯絡，應認被告係基於幫助他人
    詐欺財物之犯意而為，惟此僅係就他人之詐欺取財犯行提供
    助力，屬構成要件以外之行為，應論以幫助犯。是核被告所
    為，係犯刑法第30條第1項前段、第339條第1項之幫助詐欺
    取財罪。
　㈡又被告基於幫助之意思，參與詐欺取財犯罪構成要件以外之
    行為，為幫助犯，爰依刑法第30條第2項之規定，減輕其刑
    。新竹地檢檢察官移送併辦部分（110年度偵字第14515號）
    ，與本案經檢察官起訴部分因係同一事實，為其效力所及，
    復經檢察官移送併辦，本院自應併予審理，併此敘明。
  ㈢爰審酌被告為圖己私利，提供系爭SIM卡予詐欺集團成員使用
    ，危害社會治安，增加被害人尋求救濟及偵查機關查緝犯罪
    之困難，所為應予非難；惟念被告終能於審理中坦承犯行，
    及被告前因詐欺案件經本院以109年度訴字第300號判處有期
    徒刑1年10月，並經臺灣高等法院、最高法院分別駁回上訴
    確定，尚在執行中之素行，有臺灣高等法院被告前案紀錄表
    可證（見本院卷㈡第11頁至第14頁），兼衡被告本案犯罪動
    機、目的、手段、所造成告訴人損失新臺幣（下同）23萬元
    ，暨被告自承：大學畢業，入監前從事長照工作，月薪5至6
    萬元，尚須扶養3歲稚子等一切情狀（見本院卷㈡第108頁）
    ，量處如主文所示之刑，並諭知易科罰金之折算標準，以示
    懲戒。
三、沒收
  ㈠按犯罪所得，屬於犯罪行為人者，沒收之，刑法第38條之1第
    1項前段定有明文。又因犯罪所得之物，自以實際所得者為
    限，苟無所得或尚未取得者，自無從為沒收追繳之諭知（最
    高法院89年度台上字第3434號判決意旨參照）。而幫助犯僅
    對犯罪構成要件以外之行為為加功，且無共同犯罪之意思，
    自不適用責任共同之原則，對於正犯所有供犯罪所用或因犯
    罪所得之物，勿庸併為沒收之宣告（最高法院86年度台上字
    第6278號號判決意旨參照）。查被告未因本案獲得利益，業
    經其於本院審理中陳明在卷（見本院卷㈡第102頁），依上說
    明，自無從對被告宣告沒收。
  ㈡至未扣案之系爭SIM卡1張固為被告犯罪所用之物，惟被告已
    交付予他人而非被告所有，卷內亦無證據足認系爭SIM卡尚
    存在，爰不予宣告沒收。
據上論斷，應依刑事訴訟法第299條第1項前段，判決如主文。
本案經檢察官乙○○提起公訴，檢察官翁貫育移送併辦，檢察官林
在培、郭季青到庭執行職務。
中　　華　　民　　國　　111 　年　　11　　月　　28　　日
            刑事第二庭　審判長法  官  陳明偉
　　                          法  官  劉正祥
　　                          法  官  鍾  晴
以上正本證明與原本無異。
如不服本判決應於收受送達後20日內向本院提出上訴書狀，並應
敘述具體理由。其未敘述上訴理由者，應於上訴期間屆滿後20日
內向本院補提理由書（均須按他造當事人之人數附繕本）「切勿
逕送上級法院」。
                              書記官  李欣頻
中　　華　　民　　國　　111 　年　　11　　月　　28　　日

刑法第30條
幫助他人實行犯罪行為者，為幫助犯。雖他人不知幫助之情者，
亦同。
幫助犯之處罰，得按正犯之刑減輕之。

刑法第339條
意圖為自己或第三人不法之所有，以詐術使人將本人或第三人之
物交付者，處五年以下有期徒刑、拘役或科或併科五十萬元以下
罰金。
以前項方法得財產上不法之利益或使第三人得之者，亦同。
前二項之未遂犯罰之。

附表
編號 匯款時間 匯款人頭帳戶 匯款金額 新臺幣（下同） 匯款方式 1 109年11月23日9時44分許 邱淑琪所申辦之社頭郵局帳號00000000000000號帳戶 18萬元 屏東縣屏東市林森路郵局臨櫃匯款 2 109年11月23日日14時17分許 黃庭慧所申辦之玉山商業銀行新湖分行帳號0000000000000號帳戶 5萬元 元大銀行屏東分行臨櫃匯款